【裁判字號】    97,小上,22
【裁判日期】    970826
【裁判案由】    清償借款
【裁判全文】
臺灣高雄地方法院民事裁定              97年度小上字第22號
上  訴  人  高雄縣政府
法定代理人  丙○○
訴訟代理人  乙○○
被上 訴 人  甲○○
上列當事人間清償借款事件，上訴人對於民國97年6 月12日本院
鳳山簡易庭97年度鳳小字第1109號第一審判決提起上訴，本院裁
定如下：
    主  文
上訴駁回。
第二審訴訟費用新台幣壹仟伍佰元由上訴人負擔。
    理  由
一、按對於小額程序之第一審判決之上訴，非以其違背法令為理
    由，不得為之；上訴狀內應記載上訴理由，表明：(1)原判決
    所違背之法令及具體內容。(2)依訴訟資料可認為原判決有違
    背法令之具體事實；又所謂判決違背法令，乃指判決不適用
    法規或適用不當；而有第469 條所列第1 款至第5 款事由時
    ，其判決當然為違背法令；另上訴不合程序者，第二審法院
    應以裁定駁回之，民事訴訟法第436 條之24第2 項、第436
    條之25、第436 條之32第2 項準用第468 條及第469 條第1
    款至第5 款（同條第6 款則不在準用之列）、第436 條之32
    第2 項準用第444 條第1 項前段分別定有明文。故當事人對
    於小額訴訟程序之第一審裁判提起上訴，須以判決不適用法
    規或適用法規不當為理由；以判決不適用法規或適用法規不
    當為理由上訴時，上訴狀或理由狀應具體指摘原判決不適用
    法規或適用不當之具體事實，且參照最高法院71年台上字第
    314 號判例之意旨，並應具體揭示該法規之條項或內容，若
    係成文法以外之法則，應揭示該法則之旨趣，倘為司法院解
    釋或最高法院之判例，則應揭示該解釋、判例之字號或其內
    容，如依民事訴訟法第469 條所列第1 款至第5 款事由提起
    上訴時，並應揭示合於該條項之事實，上訴狀或理由狀如未
    依此項方法表明者，即難認為已對於原判決之違背法令有具
    體之揭示，上訴自難認為合法。
二、本件上訴意旨略以：被上訴人之被繼承人朱萬福於民國71年
    12月6 日向上訴人借款新台幣（下同）60,000元，嗣朱萬福
    自72年3 月6 日起即未按期繳納分期款，依約已喪失期限利
    益而視為全部到期，合計朱萬福尚積欠本金60,000元，及自
    72年3 月6 日起至清償日止，按年息6 ％計算之利息，暨自
    72年3 月6 日起至清償日止，按月加收違約金百分之十即每
    千元每月10元計算。嗣朱萬福於78年11月5 日死亡，被上訴
    人為朱萬福之繼承人，依法被上訴人自應繼承上揭借款債務
    ，上訴人爰依消費借貸及繼承之法律關係，起訴請求被上訴
    人給付上揭欠款。詎原審以上訴人之消費借貸債權已逾15之
    時效期間而消滅，駁回上訴人之訴，惟依最高法院97年度台
    上字第477 號判決意旨，原本之請求權雖已罹於時效而消滅
    ，惟已發生之利息及違約金請求權並不因而隨同消滅，故上
    訴人仍得請求被上訴人給付以本金60,000元計算之自92年6
    月19日起至97年6 月18日止，按年息6 ％計算之利息，暨自
    82年6 月19日起至97年6 月18日止，按月加收違約金百分之
    十即每千元每月10元計算，以上利息及違約金金額合計為23
    ,424 元 。爰上訴聲明：(一)原判決廢棄。(二)被上訴人應給付
    上訴人23,424 元。
三、經查，上訴人陳述之上訴理由，雖舉最高法院97年度台上字
    第477 號判決，主張其上開利息及違約金請求權並未消滅云
    云，惟上開判決係最高法院針對個案表示之見解，並非司法
    院解釋或最高法院之判例，原審判決未予採用，自難認係違
    背法令。此外，上訴人並未具體指明原審判決有其他如何不
    適用法規或適用法規不當，或有民事訴訟法第469 條第1 款
    至第5 款所稱當然違背法令之情事，及符合該條款要件之具
    體事實，則參照依上開法條規定及說明，本件上訴人之上訴
    並不合法，應予駁回。
四、末按於小額訴訟之上訴程序，法院為訴訟費用之裁判時，應
    確定其費用額，民事訴訟法第436 條之19第1 項、第436 條
    之32第1 項定有明文。本件上訴既經駁回，第二審裁判費用
    1,500 元，自應由上訴人負擔，爰併為裁定如主文第2 項所
    示。
五、據上論結，本件上訴為不合法，依民事訴訟法第436 條之32
    第2 項、第436 條之19第1 項、第444 條第1 項前段、第95
    條、第78條，裁定如主文。
中    華    民    國     97    年    8    月    26    日
                    民事鳳山分庭審判長法  官  楊富強
                                      法  官  林意芳
                                      法  官  呂憲雄
中    華    民    國    97    年    8     月    27    日
                                      書記官  林仕興


司法院資訊處製作；財團法人民間司法改革基金會備份。
